【裁判字號】    90,交上更(一),578
【裁判日期】    901129
【裁判案由】    過失傷害
【裁判全文】
臺灣高等法院臺南分院刑事判決      九十年度交上更(一)字第五七八號  Ａ
      上  訴  人  臺灣台南地方法院檢察署檢察官
      被      告  乙  ○  ○
右上訴人因被告過失傷害案件，不服臺灣台南地方法院八十九年度交易字第四一○號
中華民國九十年四月九日第一審判決（起訴案號：臺灣台南地方法院檢察署八十九年
度偵字第三四○○號），提起上訴，本院判決如左：
      主      文
原判決撤銷。
乙○○從事業務之人，因業務上之過失傷害人，處有期徒刑參月，如易科罰金，以參
佰元折算壹日。
      事      實
一、乙○○為芬芳花園之送貨員，駕駛小貨車送貨為其附隨業務，係從事駕駛業務之
    人，其於民國（下同）八十八年十月二十六日中午十二時許，駕駛車牌號碼Ｎ８
    —３７０５號自用小貨車送貨時，自台南縣善化鎮○○路五十七巷七十六號芬芳
    花園沿陽明路五十七巷由北向東方倒車，欲往陽明路五十七巷西向行駛時，理應
    注意汽車倒車時，應顯示倒車燈光或手勢後，謹慎緩慢後倒，並應注意其他車輛
    及行人。而依當時情形，又無不能注意之情形，竟疏於注意及此，未注意車後車
    輛之行向，貿然倒車，通過上開交岔路口時，與由第三人呂冠慶所駕駛車牌號碼
    為ＹＫＵ—９３５號重機車，後載甲○○由東向西方向行駛，於行經上址與陽明
    路五十七巷交岔路口時，亦疏未注意車前狀況，並隨時採取必要安全措施，且於
    速限四十公里之巷道內，以時速五十公里之速度超速行駛（呂冠慶部分未據告訴
    ），因雙方均有上述之過失，致使雙方發生碰撞，使呂冠慶、甲○○二人人車倒
    地後，甲○○因此受有右膝前十字韌帶部分斷裂、後十字韌帶全部斷裂、右膝外
    側半月軟骨破裂等多處傷害。乙○○在未被有偵查犯罪職權之機關或公務員查知
    犯人前，即自行向警方報案，並接受裁判。
二、案經被害人甲○○之法定代理人丙○○訴請台灣台南地方法院檢察署檢察官偵查
    起訴。
      理      由
一、訊據被告乙○○就右開時、地車禍肇事，致甲○○受傷之犯罪事實，已坦承不諱
    ，核與告訴人丙○○、證人呂冠慶指證之情節相符，並有台南縣警察局道路交通
    事故調查報告表、勘驗筆錄一份、現場照片八張及台南醫院診斷證明書一紙附卷
    可稽。復按汽車倒車時，應顯示倒車燈光或手勢後，謹慎緩慢後倒，並應注意其
    他車輛及行人。道路交通安全規則第一百十條第二款定有明文。被告駕車自應注
    意上述道路交通安全規定，而依當時路況又無不能注意之情形，竟疏未注意為之
    ，以致肇事，致人受傷，自有過失。況本件經送台灣省台南區車輛行車事故鑑定
    委員會鑑定結果，亦認被告認被告駕駛小貨車，倒車未注意後方人車，為肇事原
    因，有該委員會八十九年九月一日南鑑字第八九０八八０號鑑定意見書在卷可憑
    ，益徵被告確有過失。雖該鑑定報告認呂冠慶並無肇事因素，然而呂冠慶因駕駛
    上述機車不注意車前狀況及以時速五十公里之速度超速行駛自應與有過失，該鑑
    定呂冠慶認並無肇事因素自不足採，然二者之過失併合為本件肇事之原因，自亦
    不能因呂冠慶之與有過失而解免被告之罪責。又被告乙○○之過失駕駛行為，核
    與被害人甲○○之受傷間，具有相當因果關係，是其過失傷害犯行，堪以認定。
    至告訴人於審理中雖主張甲○○（改名為張瀚祖）因本件事故已成輕度肢殘，被
    告應係犯過失重傷害罪。惟經原審向財團法人振興復健醫學中心函詢，據該院函
    覆；「此類傷害非重大不治之症，但因就醫時已出現右下肢肌肉萎縮，經重建手
    術後仍須長期復健治療，尚有痊癒之可能」，足見被害人肢體機能並未達毀敗重
    傷之程度，亦併予敘明。是本件事證已明，被告過失之犯行洵堪認定，自應依法
    論科。
二、查被告平日在其父親經營之芬芳花園擔任送貨員，並駕駛上開自用小貨車送貨，
    已據其坦承在卷，核係從事駕駛業務之人，其因業務上之過失致告訴人之子甲○
    ○受有右膝前十字韌帶部分斷裂、後十字韌帶全部斷裂、右膝外側半月軟骨破裂
    等多處傷害，所為係犯刑法第二百八十四條第二項前段之過失傷害罪。又被告乙
    ○○在未被有偵查犯罪職權之機關或公務員查知犯人前，即自行向警方報案，並
    接受裁判，有台南縣警察局受理各類案件紀錄表及台南縣警察局道路交通事故調
    查報告表記載報案人為「乙○○」足徵，應依刑法第六十二條前段規定，減輕其
    刑。至於被告曾聲請於民事損害賠償訴訟第一審判決確定前停止審判，本院認為
    無此必要，附此說明。原審認被告有過失傷害人而予以論罪科刑，固非無見，惟
    查：（一）被告於案發時即請自行向警方報案，並接受裁判，核與自首規定相符
    。原審疏未詳查，並依法減輕其刑，或敘明不合自首情形，自有未洽。（二）呂
    冠慶是以時速五十公里之速度超速行駛，原判決認以時速超過六十公里之速度行
    駛，事實認定亦有未合。檢察官依告訴人之請求上訴，指摘原判量刑過輕，雖無
    理由，惟原判決既有可議，自屬無可維持，應由本院撤銷改判。爰審酌被告尚無
    前科、智識程度、過失程度嚴重、犯罪所造成被害人之傷害及犯後已與被害人達
    成民事和解等一切情狀，量處有期徒刑三月併諭知易科罰金之折算標準，以資適
    法。
據上論斷，應依刑事訴訟法第三百六十九條第一項前段、第三百六十四條、第二百九
十九條第一項前段、刑法第二百八十四條第二項前段、第六十二條前段、第四十一條
，罰金罰鍰提高標準條例第一條前段、第二條，判決如主文。
本案經檢察官羅清溪到庭執行職務。
中    華    民    國      九十      年      十一      月      二十九    日
                                  臺灣高等法院臺南分院刑事第四庭
                                      審判長法官  陳    義    仲
                                            法官  徐    財    福
                                            法官  蔡    崇    義
右正本證明與原本無異。
不得上訴。
                                      法院書記官  李    育    儒
中    華    民    國      九十      年      十一      月      三十      日
附錄本案論罪科刑法條全文：
中華民國刑法第二百八十四條第二項前段
 (過失傷害罪)
從事業務之人，因業務上之過失傷害人者，處一年以下有期徒刑、拘役或一千元以下
罰金，致重傷者，處三年以下有期徒刑、拘役或二千元以下罰金。


司法院資訊處製作；財團法人民間司法改革基金會備份。
